臺灣臺中地方法院刑事判決　　　　　　　95年度訴字第3150號
公　訴　人　臺灣臺中地方法院檢察署檢察官
被　　　告　甲○○
　　　　　　　　　　（現因另案於臺灣臺中監獄執行中）
上列被告因違反違反毒品危害防制條例案件，經檢察官提起公訴
（九十五年度毒偵字第四一六六號），本院判決如下：
    主    文
本件免訴。
    理    由
一、公訴意旨略以：被告甲○○前因施用毒品案件，經送觀察勒
    戒後，認有繼續施用毒品之傾向，再經法院裁定令入戒治處
    所施以強制戒治，於民國九十一年九月五日戒治完畢釋放出
    所，詎仍不知悔改，於前揭強制戒治執行完畢後五年內，復
    基於施用第一級毒品海洛因之犯意，自九十五年七月三日起
    至九十五年七月二十一日回溯七十二小時內之某時止，在臺
    中縣大里市住處附近公園內，以將海洛因摻入香菸後吸食之
    方式，施用第一級毒品海洛因多次，嗣於九十五年七月二十
    日二十三時三十分許，為警搜索查悉，並扣得含有第一級毒
    品海洛因殘渣袋一只，因認被告涉犯毒品危害防制條例第十
    條第一項之施用第一級毒品罪嫌。
二、按刑事訴訟法第三百零二條第一款規定，案件曾經判決確定
    者，應為免訴之判決，係以同一案件，已經法院為實體上之
    確定判決，該被告應否受刑事制裁，既因前次判決而確定，
    不能更為其他有罪或無罪之實體上裁判，此項原則，關於實
    質上一罪或裁判上一罪，其一部事實已經判決確定者，對於
    構成一罪之其他部分，固亦均應適用，但此種事實係因審判
    不可分之關係，在審理事實之法院，就全部犯罪事實，依刑
    事訴訟法第二百六十七條規定，本應予以審判，故其確定判
    決之既判力自應及於全部之犯罪事實，惟若在最後審理事實
    法院宣示判決後始行發生之事實，既非該法院所得審判，即
    為該案判決之既判力所不能及，是既判力對於時間效力之範
    圍應以最後審理事實法院之宣示判決日為判斷之標準，而所
    謂「最後審理事實法院」，非謂「最後事實審」，自不限於
    二審判決，因而在未經上訴於二審法院之判決，亦屬相同，
    否則，如認判決在一審確定者，其既判力延伸至確定之時，
    則於第一審法院宣示判決後因被告逃匿無法送達延宕確定日
    期，在此期間，被告恣意以概括之犯意連續為同一罪名之犯
    行，而受免訴判決，其有違公平正義原則，實非確當（參照
    最高法院八十八年度台上字第二五七六號判決意旨）。
三、訊據被告對於前揭時地，施用第一級毒品海洛因等情，業經
    坦認屬實，被告為警查獲時所採集之尿液，經送驗結果，亦
    呈現嗎啡陽性反應，此有憲兵司令部刑事鑑識中心九十五年
    八月七日（95）安鑑字第1326號鑑驗通知書一份在卷可稽，
    並有扣案之殘渣空袋一只為證，被告自白與現有事證相符，
    足認被告確有自九十五年七月三日起至九十五年七月二十日
    止施用第一級毒品海洛因之犯行。惟查：
    （一）依據毒品危害防制條例第二十三條第二項之規定，對
          於施用毒品之行為，就初犯或觀察勒戒、強制戒治執
          行完畢釋放後五年以後再犯施用毒品之人，均先施以
          觀察勒戒或強制戒治之保安處分，只有觀察勒戒或強
          制戒治執行完畢釋放後，五年以內再犯施用毒品之人
          ，始依法追訴。而毒品危害防制條例第二條所列管的
          毒品，係指具有成癮性、濫用性及對社會危害性之麻
          醉藥品與其製品及影響精神物質與其製品，其中海洛
          因會使施用者產生心理及生理上之成癮性、濫用性及
          依賴性，對於初犯之人，固難以判斷有無成癮性，然
          倘經過觀察勒戒或強制戒治執行完畢釋放後，於五年
          以內再犯施用毒品之罪之人，顯足以認定已具有施用
          毒品之成癮性及依賴性，可評價為有施用毒品之常習
          性，此為立法者制定毒品危害防制條例之本旨。依此
          ，毒品危害防制條例第十條所規範之施用毒品罪，因
          具有成癮之病患人格特質，構成要件本質上即含有「
          習慣性」反覆為同一施用行為之意涵（學理上稱為「
          集合犯」），對於行為人多次施用毒品之行為，應論
          以包括的一罪，尚不得僅因施用毒品之行為，從自然
          生活觀察上屬於複數，遽以數罪併罰之方式處斷。
    （二）被告前於九十五年五月十二日在臺中市○○路某泡沫
          紅茶店，以將海洛因摻入香菸吸食之方式，施用第一
          級毒品海洛因一次，為警於九十五年五月十二日十六
          時許，在臺中市○區○○路某超商前查獲之情，經檢
          察官於九十五年七月十二日提起公訴，並由本院於九
          十五年九月十二日以九十五年度訴字第二一九四號判
          處有期徒刑八月確定，此有臺灣臺中地方法院檢察署
          檢察官九十五年度毒偵字第二六九八號起訴書、本院
          九十五年度訴字第二一九四號刑事判決書在卷足憑。
          再者，被告前於八十二年間，因違反肅清煙毒條例案
          件，經本院於八十二年八月四日以八十二年度訴字第
          一三四三號判處有期徒刑三年二月，經臺灣高等法院
          臺中分院於八十二年十月十二日以八十二年度上訴字
          第三三二八號判決駁回上訴確定；又於八十三年間，
          因違反肅清煙毒條例案件，經本院於八十三年四月二
          十日以八十三年度訴字第三七七號判處有期徒刑三年
          二月確定；再於八十六年間，因違反肅清煙毒條例案
          件，經本院於八十六年六月三十日以八十六年度訴字
          第一四九四號判處有期徒刑三年三月確定（自八十三
          年三月二十二日起至八十五年七月二十五日、八十六
          年九月三十日起至九十年三月一日、九十一年九月五
          日起至九十四年九月三十日止之期間，均在監執行）
          ；復因施用毒品案件，經本院以九十年度毒聲字第三
          九三三號裁定送勒戒處所進行觀察勒戒，於九十年八
          月十二日進入臺灣臺中看守所附設勒戒所接受觀察勒
          戒處分後，認有繼續施用毒品傾向，經本院以九十年
          度毒聲字第四四三六號裁定令入戒治處所施以強制戒
          治，於九十年九月十四日進入臺灣臺中戒治所接受強
          制戒治處分，於九十一年九月五日強制戒治期滿釋放
          等情，此有臺灣高等法院被告前案紀錄表在卷足稽，
          足認被告確實有施用海洛因之成癮性、習慣性及依賴
          性。
    （三）本案被告施用第一級毒品海洛因之犯罪時間為九十五
          年七月三日起至九十五年七月二十日止，此與本院前
          開九十五年度訴字第二一九四號確定判決所認定之施
          用毒品時間九十五年五月十二日，相隔二個月餘；佐
          以，被告於本院準備程序中自承自九十五年五月份被
          查獲之時起就陸續有在施用毒品海洛因等語，益徵被
          告自前案施用毒品為警查獲時起至本案為警查獲時止
          ，確有未經發覺之多次施用毒品海洛因之成癮犯行。
          揆諸上揭說明，被告本案被訴施用毒品海洛因之行為
          與前開確定判決所認定之施用毒品海洛因犯行間，解
          釋上應屬於集合犯之包括的一罪。此外，本院前開確
          定判決就被告施用毒品海洛因犯行之既判力，依據前
          開最高法院判決意旨，應擴張至最後事實審即宣示判
          決日（九十五年九月十二日）以前所發生施用毒品海
          洛因之事實，而本案被告被訴施用毒品海洛因犯行係
          在九十五年七月三日起至九十五年七月二十日止，自
          為前案確定判決之既判力所及。是以，本案被告被訴
          施用毒品海洛因之行為，既應為前案確定判決效力所
          及，本院爰不經言詞辯論，逕行諭知免訴之判決。
據上論斷，應依刑事訴訟法第三百零二條第一款、第三百零七條
，判決如主文。
中　　華　　民　　國　　96　　年　　1 　　月　　23　　日
                  刑事第五庭    審判長法  官  鍾堯航
                                      法  官  劉麗瑛
                                      法  官  巫淑芳
上正本證明與原本無異。
如不服本判決，應於送達後十日內向本院提出上訴狀（須附繕本
），上訴於臺灣高等法院臺中分院。
                                      書記官  王麗麗
中　　華　　民　　國　　96　　年　　1 　　月　　23　　日
